【裁判字號】    92,聲再,1
【裁判日期】    920417
【裁判案由】    
【裁判全文】
臺灣板橋地方法院民事裁定  九十二年度聲再字第一號
    聲  請  人  甲○○○○○ .
                        籍設台北市○○路○段一九八之二號三樓
                        送達處.
                              .
右聲請人與相對人泰安產物保險股份有限公司等人間請求返還不當得利等事件，聲請
人對於本院八十七年度訴字第一八六五號全部裁定及函聲請再審，本院裁定如左：
    主      文
聲請駁回。
聲請程序費用由聲請人負擔。
    理      由
一、聲請意旨略以：本院八十七年度訴字第一八六五號民事卷第二百六十頁送達證書
    上之手寫部分，並未載明應送達文書之案號、件數及書記官已將該文書留置於聲
    請人座位或周圍以為送達之意旨，自不生留置送達之效果。緣聲請人當時因另案
    出庭，引用法令及章程爭辯極為激烈，根本不知有人欲送達文書，亦無人對聲請
    人說明是何案之何種文書，更未將該文書留置給聲請人或為任何法定行為，其送
    達自非合法。又臺灣高等法院九十一年度抗字第三一八八號確定裁定，認定聲請
    人並未實際居住於其設於台北市○○路之戶籍地，聲請人一生既未居住於上開戶
    籍地，亦未向本院陳報以上開戶籍地為送達地址，本院憑空誤向上開戶籍地為送
    達，亦不合法。此外，聲請人已聲請法官丁○○、丙○○及乙○○迴避，該聲請
    迴避事件均未裁判，當然尚未確定，依最高法院八十九年度台上字第八三號裁定
    意旨，受聲請迴避之法官應不得參與裁判，否則即違反上開最高法院裁定及民事
    訴訟法第三十七條規定而為無效。爰依民事訴訟法第四百九十六條第一項第一款
    、第二款、第十一款、第十二款及第十三款，及同法第四百九十七條規定聲請再
    審云云。
二、經查，本院八十七年度訴字第一八六五號聲請人與相對人泰安產物保險股份有限
    公司等九人間返還不當得利等事件，本院前以欠缺管轄權，且其中關於相對人英
    商喜齡國際公司等四人部分，非屬我國任何法院管轄，無從依民事訴訟法二十八
    條裁定移轉，遂於民國九十年一月二十九日裁定駁回聲請人該部分之訴，其餘部
    分則於同日另以裁定移轉管轄法院即臺灣臺北地方法院進行審理；嗣聲請人於九
    十一年三月十二日及同年五月二十四日具狀對上開二件裁定提起抗告，本院以其
    抗告已逾法定不變期間為由，於同年十二月十一日裁定駁回；該件駁回抗告之裁
    定，經聲請人於九十二年一月三日具狀提起抗告，二審法院即臺灣高等法院於審
    理後，認其抗告為無理由，已於九十二年一月二十二日以九十二年度抗字第二五
    ０號裁定駁回在案，上情均經本院依職權調卷查明無訛。而聲請人於閱卷知悉臺
    灣高等法院上開第二審裁定後，僅對本院八十七年度訴字第一八六五號第一審裁
    定聲請再審，並未同時就臺灣高等法院九十二年度抗字第二五０號第二審裁定一
    併聲明不服，依民事訴訟法第五百零七條準用同法第四百九十九條前段規定，本
    件聲請再審事件應由本院專屬管轄，合先敘明。
三、綜觀聲請人之全部聲請意旨，無非認為本院八十七年度訴字第一八六五號事件中
    ，本院於九十年一月二十九日所為之駁回訴訟及移轉管轄二件裁定，迄今尚未合
    法送達於伊，抗告期間猶未起算，伊對上開二件裁定提起抗告，並無逾越法定不
    變期間，故本院九十一年十二月十一日裁定駁回其抗告，顯有違誤；又上開九十
    一年十二月十一日本院第一審裁定及該件抗告後之第二審裁定，其承辦法官前經
    伊聲請迴避在案，於迴避事件裁判確定前，受聲請迴避之法官應不得參與各該裁
    判，因此，本院八十七年度訴字第一八六五號全部裁定及函有民事訴訟法第四百
    九十六條第一項各款、第四百九十七條所定之再審事由。惟按，有左列各款情形
    之一者，得以再審之訴對於確定終局判決聲明不服，但當事人已依上訴主張其事
    由或知其事由而不為主張者，不在此限；依第四百六十六條不得上訴於第三審法
    院之事件，除前條規定外，其經第二審確定之判決，如就足影響於判決之重要證
    物，漏未斟酌者，亦得提起再審之訴；裁定已經確定，而有第四百九十六條第一
    項或第四百九十七條之情形者，得準用本編之規定聲請再審，民事訴訟法第四百
    九十六條第一項、第四百九十七條、第五百零七條分別定有明文。依上開第五百
    零七條準用第四百九十六條第一項但書規定，確定之終局裁定有第四百九十六條
    第一項各款情形之一者，固得對該確定裁定聲請再審，但當事人倘已依抗告程序
    主張其事由，或知其事由而不為主張者，即不得再據為聲請再審之理由。本件聲
    請人係對本院八十七年度訴字第一八六五號第一審裁定聲請再審，而其再審理由
    所述之本院九十年一月二十九日駁回訴訟及移轉管轄二件裁定迄未合法送達於伊
    云云，業經聲請人於抗告程序提出主張，此有聲請人所具之抗告理由狀附於臺灣
    高等法院九十二年度抗字第二五０號卷內可稽，揆諸前開說明，聲請人再執持相
    同事由提起本件再審聲請，顯為法所不許。再者，民事訴訟法第四百九十七條規
    定，乃專就依同法第四百六十六條不得上訴於第三審法院事件，對於第二審確定
    裁判再審限制之放寬而設，以補救其不得提起第三審上訴之缺失，而本件聲請人
    僅係就本院八十七年度訴字第一八六五號第一審裁定聲請再審，非對第二審裁定
    為聲請，自無民事訴訟法第四百九十七條規定之適用或準用，故聲請人援引該條
    規定，作為本件聲請再審之依據，顯有誤解。末查，聲請人於本院八十七年度訴
    字第一八六五號事件中，並未聲請承辦法官迴避，其所謂九十一年十二月十一日
    本院第一審裁定之承辦法官前經伊聲請迴避，於迴避事件裁判確定前，不得參與
    該件裁判云云，顯屬無稽。又本件聲請人係就本院第一審裁定聲請再審，非對第
    二審裁定為聲請，故於上開裁定之第二審抗告事件中，聲請人有無聲請任何法官
    迴避，均與本件無涉，併予敘明。
四、綜上所述，本件聲請人聲請再審，顯無理由，應予駁回。
五、依民事訴訟法第五百零七條、第五百零二條第二項、第九十五條、第七十八條，
    裁定如主文。
中      華      民      國    九十二    年      四      月     十七     日
                                        臺灣板橋地方法院民事第三庭
~B審判長法官  黃麟倫
~B法      官  許月珍
~B法      官  朱嘉川
右為正本係照原本作成
如對本裁定抗告須於裁定送達後十日內向本院提出抗告狀，並應繳納抗告費新台幣四
十五元。
中      華      民      國    九十二    年      四      月     十八     日
~B法院書記官  馬文慶


司法院資訊處製作；財團法人民間司法改革基金會備份。
